【裁判字號】    97,審訴,4977
【裁判日期】    971223
【裁判案由】    偽造文書等
【裁判全文】
臺灣高雄地方法院刑事判決            97年度審訴字第4977號
公  訴  人  臺灣高雄地方法院檢察署檢察官
被      告  甲○○
                    （現另案於臺灣高雄女子監獄執行中）
上列被告因偽造文書等案件，經檢察官提起公訴（97年度偵緝字
第807 號），嗣因被告就被訴事實為有罪之陳述，本院依簡式審
判程序審理，判決如下：
    主  文
甲○○犯收受贓物罪，處有期徒刑月。又共同犯行使偽造私文
書罪，各處有期徒刑肆月，如附表二編號1 、2 、3 所示偽造
「乙○○」之署押，均沒收之。又共同犯非法由自動付款設備取
財罪，處有期徒刑肆月。應執行有期徒刑壹年貳月，附表二編號
1 、2 、3 所示偽造「乙○○」之署押共玖枚，均沒收之。
    事  實
一、甲○○因缺錢花用，明知其友人蘇俊安（竊盜部分另行審理
    ）於民國97年2 月14日晚上9 時30分許，在高雄市前鎮區○
    ○○路94號「一心賓館」502 室內交付乙○○所有如附表一
    所示之物，係蘇俊安向他人竊取而得之贓物，竟仍收受之。
    復欲與蘇俊安將提領之款項、盜刷物品朋分花用，即與之共
    同基於意圖為自己不法之所有及基於行使偽造私文書之犯意
    聯絡：
（一）於附表二所示之時間，持如附表一編號9 所示乙○○所有
      之台新國際商業銀行（下稱台新銀行）卡號000000000000
      0000號之VISA信用卡，分別至如附表二編號1 、2 所示之
      財團法人聯合信用卡處理中心之特約商店刷卡消費，而在
      該特約商店消費簽帳單之持卡人簽名欄上，各偽造「乙○
      ○」之簽名，表示係乙○○本人使用信用卡消費，偽造成
      同意事後清償發卡銀行所墊付款項意思之私文書後，持交
      特約商店之店員而行使之，致使特約商店服務人員誤認甲
      ○○係乙○○本人而陷於錯誤，交付如附表二編號1 、2
      所示共計金額為新臺幣（下同）7,593 元之商品予甲○○
      （時間、地點、盜刷金額、詐取物品、偽造署押均如附表
      二所示），足生損害於乙○○、各該特約商店與發卡銀行
      即台新銀行。
（二）同（14）日晚上10時56、57分許，將如附表一編號6 所示
      之乙○○所有之日盛國際商業銀行帳號00000000000000號
      帳戶之金融卡，至址設高雄市○○路133 號之高雄新田郵
      局所設自動櫃員機，並嘗試以所持乙○○之國民身份證上
      所示國民身份證號碼末6 碼為提款密碼輸入而猜中提款密
      碼，甲○○以此不正方法接續2 次由該自動付款設備提領
      取得乙○○該帳戶內各3,000 元、3,000 元。
（三）同（14）日晚上11時29分許，持如附表一編號1 、2 、9
      所示之乙○○失竊之國民身份證與健保卡、信用卡，至如
      附表二編號3 所示之位於高雄市新興區○○○路326 號震
      旦電信高雄青年店（下稱震旦高雄青年店），申辦購買行
      動電話1 支及門號2 個，偽以「乙○○」之名義填寫行動
      通信網路業務服務申請書2 份，並分別在該2 申請書申請
      者親自簽名欄上接續偽簽「乙○○」簽名而偽造上開私文
      書，申請台灣大哥大股份有限公司（下稱台灣大哥大公司
      ）之行動電話門號0000000000號、0000000000號，復同時
      表示係乙○○本人使用信用卡消費，偽造成同意事後清償
      發卡銀行所墊付款項意思之私文書後，持交震旦高雄青年
      店之店長林佳樺而行使之，致使林佳樺誤認甲○○係乙○
      ○本人而陷於錯誤，同意甲○○使用乙○○之台新銀行信
      用卡刷卡付款，足生損害台灣大哥大公司對電話資料管理
      之正確性、特約商店即震旦高雄青年店、發卡銀行即台新
      銀行與乙○○（時間、地點、盜刷金額、詐取物品、偽造
      署押均如附表二編號3 所示），並約定翌日取物。嗣因乙
      ○○於同日晚上10時許發現遭竊而向台新銀行掛失並於翌
      日報警，於翌（15）日下午3 時40分許為警在該店外埋伏
      而將前來領取手機及門號之甲○○逮捕，並在甲○○之手
      提包與機車之置物箱內當場查獲如附表一所示之贓物，甲
      ○○因此未取得其上開詐騙之2 組行動電話門號SIM 卡與
      行動電話而不遂。
二、案經台新國際商業銀行股份有限公司訴由高雄市政府警察局
    苓雅分局報告臺灣高雄地方法院檢察署檢察官偵查起訴。
    理  由
一、本件被告甲○○所犯之罪，為死刑、無期徒刑、最輕本刑為
    3 年以上有期徒刑以外之罪，其於準備程序進行中，就被訴
    事實為有罪之陳述，經本院告知簡式審判程序之旨，並聽取
    檢察官及被告之意見後，裁定進行簡式審判程序。
二、上開犯罪事實，業經被告於偵查及本院審理中坦承不諱，核
    與證人即同案被告蘇俊安、被害人乙○○、林佳樺於警詢之
    證述相符，復有扣押筆錄影本、扣押物品目錄表、贓物認領
    保管單影本2 紙，簽帳單影本（震旦通訊- 高雄青年店、金
    品運動廣場- 五福二店、A+1 精品百貨）、台新銀行之信用
    卡冒用明細、日盛國際商業銀行股份有限公司集中作業組97
    年5 月5 日日銀字第0972W00035900 號函附乙○○帳戶之相
    關資料、開戶資料及帳號：000-00-000000-0-00號往來交易
    明細、台灣大哥大行動通信網路業務服務門號0000-000000
    號、0000-000000 號申請書影本2 份、查獲照片12紙在卷可
    參，足認被告之自白與事實相符，應堪採信。
三、又被告知悉蘇俊安女友之名字為「阿芬」，非被害人「乙○
    ○」，且亦曾見過蘇俊安之女友，甚至被告亦稱將盜領之金
    額交給「阿芬」等語（見偵查卷第28、29、60），故被告取
    得附表一所示之物時，必然知悉該證件之所有人與「阿芬」
    為不同之人。況被告取得附表一所示之提款卡時，並不知悉
    提款卡密碼，而是自行持「乙○○」之身分證猜中密碼而提
    款，另多次持「乙○○」之信用卡刷卡購物，足認被告顯然
    知悉所取得之物均為贓物甚明。從而，本件事證明確，被告
    犯行，應堪認定，應依法論科。
四、被告在簽帳單簽名，自不待依據習慣或特約，單從形式上觀
    察，即足以知悉係表示已收受特約商店所交付之交易標的物
    或消費標的，含有收據性質，當然屬於刑法第210 條所稱之
    私文書。故核被告所為，係犯刑法第349 條第1 項收受贓物
    罪、同法第216 條、第210 條行使偽造私文書罪、同法第
    339 條第1 項詐欺取財罪、第339 條第3 項、第1 項、詐欺
    取財未遂罪、同法第339 條之2 第1 項非法由自動付款設備
    取財罪。被告所犯附表二編號1 、2 、3 偽造「乙○○」署
    押，為偽造私文書之部分行為，另偽造私文書之低度行為，
    為行使之高度行為所吸收，均不另論罪。被告就上開行使偽
    造私文書、詐欺取財既、未遂罪、非法由自動付款設備取財
    罪，係因蘇俊安之請託所為，所得並有部分交付與蘇俊安，
    業據其於偵查及本院審理時陳述明確，故與蘇俊安有犯意聯
    絡及行為分擔，應論以共同正犯，起訴意旨漏未審酌，應予
    補充。另被告於附表二編號3 所示之時地盜刷信用卡而在簽
    帳單簽名，並在行動電話及門號申請書上簽名後，持向交震
    旦高雄青年店之店長林佳樺行使申辦，係於時間緊密相連之
    下所為之接續行使偽造私文書行為，各行為之獨立性極為薄
    弱，依一般社會健全觀念，在時間差距上，難以強行分開，
    在刑法評價上，以視為數個舉動之接續施行，為包括之一行
    為予以評價，故屬於接續犯，僅論以一罪。起訴意旨認係各
    別起意為之，尚有誤會，附此敘明。又被告就犯罪事實（二
    ）所示2 次盜領款項時間密接、地點相同、侵害法益同一，
    亦屬接續犯而論以一罪。再被告就附表二編號3 之詐取財物
    犯行，於著手於詐欺行為後，經被害人報警逮捕，未及領取
    2 組行動電話門號及手機，為未遂，爰依刑法第25條第2 項
    之規定，減輕其刑。被告所犯如附表二編號1 、2 、3 所示
    之行使偽造私文書與詐欺取財罪（附表二編號1 、2） 、詐
    欺取財未遂罪（附表二編號3） ，係以一行為觸犯數罪名，
    侵害數法益，為想像競合犯，應依刑法第55條之規定，各從
    一重行使偽造私文書處斷。公訴意旨認應予數罪併罰，尚有
    誤會。又被告所犯上開3 行使偽造私文書罪與非法由自動付
    款設備取財罪、收受贓物罪，犯意各別、行為互殊、時間有
    異，應予分論併罰。
五、爰審酌被告事後坦承犯行，態度尚可，惟其年值青壯，身心
    健全，不思循正當工作以謀資費，竟於收受贓物後，持以盜
    領提款、盜刷取財，價值觀念偏差，應予導正，於警詢、偵
    查及本院審理中所為之陳述互有矛盾，顯然避重就輕，實不
    足取，並造成被害人之財產損失等一切情狀，分別量處如主
    文所示之刑，並定應執行刑。附表二編號1 、2 、3 所示之
    偽造乙○○之署押共9 枚，爰依刑法第219 條之規定，不問
    屬於犯人與否，均予沒收之。
據上論斷，應依刑事訴訟法第273 之1 第1 項、第299 條第1 項
前段，刑法第28條、第216 條、第210 條、第339 條第1 項、第
3 項、第339 條之2 第1 項、第349 條第1 項、第25條第2 項、
第55條、第51條第5 款、第219 條，刑法施行法第1 條之1 ，判
決如主文。
本案經檢察官丙○○到庭執行職務。
中    華    民    國    97    年    12    月    23    日
                  刑事第七庭  法  官  梁淑美
以上正本證明與原本無異。
如不服本判決應於收受本判決後10日內向本院提出上訴書狀，並
應敘述具體理由，如未敘述上訴理由者，應於上訴期間屆滿後20
日內補提理由書狀於本院（均須按他造當事人之人數附繕本）「
切勿逕送上級法院」。
中    華    民    國    97    年    12    月    23    日
                              書記官  林豐富
附錄本案論罪科刑法條：
中華民國刑法第210條
（偽造變造私文書罪）
偽造、變造私文書，足以生損害於公眾或他人者，處5 年以下有
期徒刑。
中華民國刑法第216 條（行使偽造變造或登載不實之文書罪）
行使第210 條至第215 條之文書者，依偽造、變造文書或登載不
實事項或使登載不實事項之規定處斷。
中華民國刑法第339條
（普通詐欺罪）
意圖為自己或第三人不法之所有，以詐術使人將本人或第三人之
物交付者，處5 年以下有期徒刑、拘役或科或併科1 千元以下罰
金。
以前項方法得財產上不法之利益或使第三人得之者，亦同。
前二項之未遂犯罰之。
中華民國刑法第339條之2
（違法由自動付款設備取得他人之物之處罰）
意圖為自己或第三人不法之所有，以不正方法由自動付款設備取
得他人之物者，處3 年以下有期徒刑、拘役或1 萬元以下罰金。
以前項方法得財產上不法之利益或使第三人得之者，亦同。
中華民國刑法第349條
（普通贓物罪）
收受贓物者，處 3 年以下有期徒刑、拘役或 5 百元以下罰金。
搬運、寄藏、故買贓物或為牙保者，處5 年以下有期徒刑、拘役
或科或併科1 千元以下罰金。
因贓物變得之財物，以贓物論。
附表一：收受之贓物
┌──┬────────────────────┐
│編號│                    收受贓物            │
├──┼────────────────────┤
│   1│乙○○之國民身份證1張                   │
├──┼────────────────────┤
│   2│乙○○之健保卡1張                       │
├──┼────────────────────┤
│   3│乙○○之駕駛執照1張                     │
├──┼────────────────────┤
│   4│乙○○之車牌號碼9015-MJ 號自用小客車之行│
│    │車執照1 張                              │
├──┼────────────────────┤
│   5│乙○○之自然人憑證1張                   │
├──┼────────────────────┤
│   6│日盛銀行金融卡1張                       │
├──┼────────────────────┤
│   7│第一銀行金融卡1張                       │
├──┼────────────────────┤
│   8│郵局金融卡1張                           │
├──┼────────────────────┤
│   9│台新銀行卡號0000000000000000號信用卡1張 │
├──┼────────────────────┤
│  10│中國信託商業銀行卡號0000000000000000號信│
│    │用卡1 張                                │
├──┼────────────────────┤
│  11│中國信託商業銀行卡號0000000000000000號信│
│    │用卡1 張                                │
├──┼────────────────────┤
│  12│住家鑰匙5支                             │
└──┴────────────────────┘
附表二
台新國際商業銀行卡號0000000000000000之信用卡冒用明細
┌──┬────┬───────────┬────────┬────┬─────┐
│編號│ 時間   │   特約商店（地點）   │偽造之簽名及數量│交易金額│詐欺取財既│
│    │        ├───────────┼────────┤ 新台幣 │未遂      │
│    │        │      詐取商品        │   沒收與否     │        │          │
├──┼────┼───────────┼────────┼────┼─────┤
│ 1  │97年2 月│      A+1精品百貨     │簽帳單上偽造「黃│ 3,973元│          │
│    │14日22時│（高雄市前鎮區○○○路│蕙蘭」之署名，1 │        │          │
│    │31分許  │  246號1-3樓）        │枚沒收之。      │        │既遂      │
│    │        ├───────────┤                │        │          │
│    │        │       化妝用品       │                │        │          │
├──┼────┼───────────┼────────┼────┼─────┤
│ 2  │97年2 月│金品運動廣場五福二店  │簽帳單上偽造「黃│ 3,620元│          │
│    │14日22時│（高雄市○○○路171號 │蕙蘭」之署名，1 │        │          │
│    │49分許  │  1樓）               │枚沒收之。      │        │既遂      │
│    │        ├───────────┤                │        │          │
│    │        │       運動鞋         │                │        │          │
├──┼────┼───────────┼────────┼────┼─────┤
│ 3  │97年2 月│震旦電信高雄青年店（高│簽帳單上偽造「黃│ 1,990元│          │
│    │14日23時│雄市新興區○○○路326 │蕙蘭」之署名，1 │        │          │
│    │29分許  │號）                  │枚、門號申請書共│        │          │
│    │        │                      │2 份各偽造「黃蕙│        │未遂      │
│    │        ├───────────┤蘭」署押各3 枚，│        │          │
│    │        │申請2組行動電話門號、 │共計7 枚，均沒收│        │          │
│    │        │GPLUS廠牌行動電話1支  │之。            │        │          │
└──┴────┴───────────┴────────┴────┴─────┘


司法院資訊處製作；財團法人民間司法改革基金會備份。
